臺灣高雄地方法院民事裁定　　　　　 100年度消債抗字第30號
抗　告　人　聯邦商業銀行股份有限公司
法定代理人　李憲章
代　理　人　陳麗智
相　對　人　王永昌
上列當事人間因消費者債務清理條例聲明異議事件，抗告人對於
民國100 年1 月27日本院99年度事聲字第433 號民事裁定提起抗
告，本院裁定如下：
    主  文
抗告駁回。
抗告程序費用新臺幣壹仟元由抗告人負擔。
    理  由
一、抗告意旨略以：本件相對人原為空軍官校上士，每年薪資約
    為新臺幣（下同）70萬元（平均每月為58,000元），以內政
    部公告之最低生活費用9,829 元計算相對人及其配偶、2 名
    未成年子女之每月生活必要費用應為39,136元，是相對人每
    月薪資於扣除其每月家庭之生活必要費用後，尚有餘款累積
    財富，然相對人卻積欠本金為5,614,150 元之債務；況相對
    人之配偶為護士，亦有薪資收入，是相對人累積之消費數額
    顯逾社會大眾一般人日常生活消費數額，可謂奢侈、浪費。
    又相對人所提出之更生方案清償成數僅為15.78%，且係因奢
    侈、浪費致負擔過重之債務，卻得於更生方案履行8 年後免
    除餘欠債務，致抗告人損失逾8 成之債權，實難謂公允。另
    抗告人於原審異議以相對人目前個人收入23,094元，尚不足
    敷其個人及2 名未成年子女之生活必要費用之支出，相對人
    提出之更生方案顯無履行之可能性，然原審以相對人配偶王
    玲珠96年所得總額為473,725 元，名下有房地各2 筆、汽車
    乙部，而認其有部分資力，則經由其適度協助，負擔相對人
    日常生活費用及扶養費用可能之不足為由，駁回抗告人之異
    議，但若相對人之配偶之資力亦得列入更生方案是否妥適之
    考量，則相對人每月收入加計其配偶每月收入應共計為62,5
    71元（計算式：23,094元＋473,725 元12＝62,571元），
    於扣除相對人一家每月之必要生活費用39,316元後，尚有餘
    款23,255元（62,571元－39,316元＝23,255元），則相對人
    所提更生方案每月清償金額應逾23,255元，始為公允。爰依
    法提起本件抗告，請求廢棄原裁定等語。
二、按債務人有薪資、執行業務所得或其他固定收入，法院認更
    生方案之條件公允者，得不經債權人會議可決，逕依債務人
    之聲請或依職權以裁定認可更生方案。」「有下列情形之一
    者，法院不得為前項之認可：一債務人於七年內曾依破產法
    或本條例規定受免責。二有前條第一項各款情形之一。三無
    擔保及無優先權債權受償總額，顯低於法院裁定開始更生程
    式時，依清算程式所得受償之總額。四無擔保及無優先權債
    權受償總額，低於債務人聲請更生前二年間，可處分所得扣
    除自己及依法應受其扶養者所必要生活費用之數額。」消費
    者債務清理條例第64條第1 項、第2 項分別定有明文；準此
    以言，除有同條第2 項所列之情形及同條例第63條規定之應
    不認可更生方案之情形外，法院自得斟酌債務人之收入及資
    力狀況，於兼顧保障債權人之公平受償及謀求消費者經濟生
    活之更生之利益衡量下，依照債務人所提出更生方案之還款
    成數，債務人是否有浪費之情事，及債務人實際生活上是否
    特殊困難時等情狀，以裁定認可債務人提出之更生方案。
三、經查：
  (一)相對人罹患小腦萎縮工作困難，目前收入為每半年可領取國
    防部之退休俸104,562元，逢農曆春節並再加給慰問金29,99
    4元，換算約每月可得退休俸19,927元（計算式：104,562元
    ×2 ÷12＋29,994元÷12＝19,927元）、每月可領取中殘補
    助3,000元，及每學期可領取之子女教育補助費1,000元，是
    每月平均共計約有23,094元（計算式19,92 7元＋3,000元＋
    1,000元×2÷12＝23,094元）之收入等情，業據其提出中華
    民國身心障礙手冊、高雄榮民總醫院診斷書、郵局存摺內頁
    影本、高雄縣岡山鎮公所中低收入戶身心障礙者補助資格證
    明書、財政部臺灣省南區國稅局98年度綜合所得稅各類所得
    資料清單、財政部臺灣省南區國稅局財產歸屬資料清單等為
    證；又其陳報於更生期間，子女及父母之扶養費用將由配偶
    及其他兄弟全部負擔；復願以每月為1 期，按期清償15,207
    元（見司執消債更卷宗頁224 、242 ），則依此計算，其每
    月僅餘7,887 元（計算式23,094元－15,207元＝7,887 元）
    作為其每月必要支出之生活費用，尚低於內政部所公佈之99
    年度臺灣省每人每月最低生活費9,829 元，是足證相對人確
    已撙節開支而願以較拮据之方式維持生活，將每月收入於扣
    除必要生活費用之剩餘金額全數用於清償債務，已為更生方
    案盡最大之努力，再參酌債務人願將所提出更生方案之清償
    期延長為8 年，以提高其清償成數，亦足見其清償之誠意，
    且債務人亦無同條例第64條第2 項及第63條所定應不認可更
    生方案之情形，是本院司法事務官於99年10月13日以98年度
    司執消債更字第935 號民事裁定予以認可債務人所提出自更
    生方案裁定確定之翌月起，按月清償15,207元，計96期，總
    清償金額1,459,872 元，清償成數為15.78%之更生方案，尚
    稱公允、適當及可行，並無不當。
  (二)異議人固主張債務人因奢侈浪費而累積債務，是系爭更生方
    案清償成數低於20% ，依消費者債務清理條例第134條第4款
    及第142 條之規定並不公允云云，惟其所援引之同條例第13
    4 條第4 款、第142 條規定，乃係適用於清算程序免責於否
    之規定，於更生程序本無適用，且更生方案公允與否，應審
    酌衡平債權人與債務人之利益，債務人之償債能力與誠意，
    以及社會公益等因素加以綜合判斷，非以清償成數為判斷更
    生方案是否公允、適當、可行之唯一標準。是本件司法事務
    官認可之系爭更生方案，既已如上述確實考量異議人與相對
    人之利益衡平、相對人之償債能力、清償誠意及社會公益等
    因素，自難謂該更生方案有何欠公允之處，故異議人僅以相
    對人清償成數低於債權額20% ，認該更生方案不公允云云，
    自無理由。至異議人另主張債務人之清償能力應加計其配偶
    收入計算云云，惟基於債之相對性本無其配偶之收入亦列入
    更生方案為債務人清償債務之理，其配偶收入多寡，至多涉
    及與相對人均分2 名未成年子女扶養費比例為何，況相對人
    所陳報之更生方案業如上述未將扶養費數額列入每月支出費
    用，是異議人以上揭理由指摘更生方案非屬公允云云，亦非
    有理由。
四、綜上所述，抗告人之抗告理由，均非可採。原審裁定以相對
    人之更生方案尚屬公允，並無不當，遂認本院司法事務官裁
    定認可該更生方案並無違誤而裁定駁回抗告人之異議，經核
    尚無不合，自應予維持。是抗告人指摘原裁定不當，求予廢
    棄，為無理由，應予駁回。
據上論結，本件抗告為無理由，依消費者債務清理條例第11條第
2 項、第15條，民事訴訟法第495 條之1 第1 項、第449 條第1
項、第95條、第78條，裁定如主文。
中    華    民    國   100    年    5     月    31    日
                  民事第五庭  法  官  黃國川
                              法  官  秦慧君
                              法  官  劉定安
正本係照原本作成。
如不服本裁定，除有涉及法律見解具有原則上之重要性者，並應
於送達後10日內向本院提出再抗告狀，並繳納再抗告裁判費新臺
幣1,000 元外，不得再為抗告。
中    華    民    國   100    年    5     月    31    日
                              書記官  林秀敏